臺灣臺中地方法院刑事判決　　　　　　　94年度訴更字第23號
公　訴　人　臺灣臺中地方法院檢察署檢察官
被　　　告　乙○○
　　　　　　　　　　(現在臺灣臺中監獄執行中)
上列被告因偽造文書等案件，經檢察官提起公訴（93年度偵字第
20400號、第21369號、94年度偵字第1946號），前經本院於94年
6月7日以94年度訴字第1163號判決免訴，公訴人不服提起上訴，
經臺灣高等法院臺中分院撤銷原判決發回更審後，本院更為判決
如下：
    主    文
乙○○連續行使偽造私文書，足以生損害於他人，累犯，處有期
徒刑陸月，如易科罰金以參佰元折算壹日。在如附表編號一至四
號及六至十八號所示簽帳單各聯上偽造之「戊○○」署名，均沒
收。
    犯罪事實
一、緣乙○○（曾於民國九十年間因犯竊盜罪，經臺灣高等法院
    臺中分院判處有期徒刑一年二月確定，復因犯贓物罪經法院
    於九十年九月判處有期徒刑四月確定，嗣經臺灣高等法院臺
    中分院以九十一年度聲字第九八四號裁定其應執行為有期徒
    刑一年四月確定，甫於九十三年一月四日縮刑期滿執行完畢
    ）於九十三年五月間，在戊○○所有位於臺中市○○街二一
    七號七樓房屋，參與該房屋整修工程，負責粉刷油漆部分。
    詎乙○○竟基於意圖為自己不法所有之竊盜犯意，於九十三
    年五月下旬某日（起訴書誤載為同年六月七日），在上址房
    屋內竊得戊○○所有之中國信託商業銀行股份有限公司金融
    卡一張 (卡號為0000000000000000號，該
    張金融卡同時具有提領帳戶內存款及刷卡消費功能，竊盜部
    分因為臺灣高等法院臺中分院九十三年度上易字第一二一九
    號確定判決既判力所及，而由臺灣臺中地方法院檢察署檢察
    官於九十四年三月八日以九十三年度偵字第二○四○○號為
    不起訴處分)。嗣乙○○竟另行起意，明知其未經戊○○授
    權、同意，仍基於行使偽造私文書之概括犯意及意圖為自己
    不法所有之概括犯意，自九十三年六月七日二十二時五十九
    分許起至同年月二十日一時十二分許止，持上開金融卡連續
    前往臺中市○○路○段五一五號「丁○○○○」等處刷卡加
    油、消費購物（各次消費時間、消費商店及消費金額均詳如
    附表編號一至十九號所示），佯示其為戊○○本人並將上開
    竊得之金融卡一張交予各該商店人員刷卡結帳，其中於如附
    表編號一至四號及六至十八號所示時地消費購物時，並連續
    在各該金融卡簽帳單之持卡人 (顧客)簽名欄上偽簽「戊○○」之署名（為複寫之簽帳單，一式二至三聯不等），用以
    表示係戊○○持該張金融卡消費該筆商品交易之方式，偽造
    該金融卡消費簽帳單之私文書，再將該金融卡簽帳單交予各
    該商店人員核對 (其中持卡人 (顧客)收執聯由各該商店人
    員核對後交予乙○○收執)，而行使各該金融卡簽帳單，致
    使各該商店人員均陷於錯誤，誤認乙○○係上開金融卡之真
    正持卡人，而各交付乙○○所消費之物品予乙○○，乙○○
    因此共計詐得價值新臺幣（下同）四萬零一百八十三元之財
    物，足以生損害於戊○○、如附表編號一至四號及六至十八
    號所示商店暨中國信託商業銀行股份有限公司。至乙○○於
    如附表編號五號及十九號所示時地消費部分，則因刷卡授權
    未獲通過，未產出簽帳單，而詐欺取財未得逞。嗣因戊○○
    接獲中國信託商業銀行股份有限公司帳單，報警處理始循線
    查悉上情。
二、案經臺中市警察局第一分局報告臺灣臺中地方法院檢察署檢
    察官偵查起訴。
    理  由
一、訊據被告乙○○固對於上開時地竊得戊○○所有具刷卡消費
    功能之中國信託商業銀行股份有限公司金融卡一張得手，並
    冒用戊○○名義連續至如附表編號一至十九號所示商店消費
    購物，且有在如附表編號一至四號及六至十八號所示簽帳單
    上偽造「戊○○」署名之事實坦承不諱，惟辯稱：伊竊取戊○○所有之上開「信用卡」一張之目的，即在盜刷消費購物
    ，伊是要等工作結束才盜刷，故伊本案連續行使偽造私文書
    犯行及詐欺取財犯行，均應為臺灣高等法院臺中分院九十三
    年度上易字第一二一九號確定判決既判力所及，如再予判決
    科刑即屬一案二判云云。惟查：
(一)被告如何利用在上址戊○○房屋內從事油漆工程之際，乘機
    竊取戊○○所有前揭兼具提款及刷卡消費功能之金融卡一張
    ，得手約十餘日後，被告持該張金融卡假冒戊○○名義於附
    表編號一至十九號所示時地消費購物，其中如附表編號一至
    四號及六至十八號部分，被告均有偽簽「戊○○」之署名於
    各該金融卡簽帳單上之持卡人 (顧客)簽名欄上，並將該金
    融卡簽帳單交予各該商店人員核對而行使，致使各該商店人
    員均陷於錯誤，誤認乙○○係上開金融卡之真正持卡人，而
    各交付乙○○所消費之物品予乙○○，乙○○因此共計詐得
    價值四萬零一百八十三元之財物。至乙○○於如附表編號五
    號及十九號所示時地消費部分，則因刷卡未成，而未得逞等
    節，業據被告乙○○於警詢及偵審中直承不諱，核與證人即
    被害人戊○○於警詢及本案審理中；證人林清標、邱國中於
    警詢中；證人林金鎮、邱國華於警詢及偵查中證述情節大致
    相符，並有中國信託商業銀行股份有限公司所陳報之明細表
    一份及簽帳單影本十六張在卷可稽。又被告乙○○於九十三
    年十二月十三日警詢中、證人林金鎮於警詢及偵查中、證人
    林清標於警詢中雖均陳稱：渠等是自九十三年六月七日才承
    攬上開油漆工程云云。惟被告於九十三年五月間即在上址戊○○房屋工作，同年六月初並未在該址工作，被告於製作警
    詢筆錄時並不確定係何時行竊，且被告確係在竊取上開金融
    卡得手後數日方為盜刷消費行為，業經被告於本院九十四年
    度訴字第一一六三號審理中供陳甚明 (見本院該刑事卷宗第
    五六頁-五七頁、第六○頁)，另被告於本案審理中亦再度表
    示其係於竊得上開金融卡後十餘日方為盜刷行為等語明確。
    參之，被告對於是否於行竊當日即盜刷一節即對於「事情經
    過」之記憶，應較其及證人林金鎮、林清源事後對於「日期
    」之記憶較為明確可信一情，檢察官誤認被告係於九十三年
    六月七日第一次盜刷信用卡當日竊得該張金融卡云云，應有
    誤會，附此敘明。
(二)刑法第五十五條所謂之牽連犯，必須有二個以上之行為，具
    有方法與結果之關係者，始足構成，亦即必須以犯一罪之方
    法行為犯他罪，或以犯一罪之結果行為犯他罪，方有牽連關
    係之可言；倘若犯一罪之行為已經完成，嗣另行起意再犯他
    罪，即無方法結果之牽連關係（最高法院八十七年度臺上字
    第一八五九號判決意旨參照)。經查，上開戊○○遭竊之金
    融卡一張，係與另外二張單純僅可供刷卡消費之信用卡一起
    放在戊○○上址房屋抽屜內之皮夾內，行竊者於竊取該張金
    融卡時，必定會看到另二張信用卡，而被告行竊當時僅竊取
    該張同時具有提領存款功能之金融卡一張，因為被告不知道
    密碼，所以帳戶內存款未遭盜領等情，業據證人戊○○於本
    案審理中結證在卷。又九十三年六月七日係因被告至邱國華
    家中找邱國華，再由邱國華騎機車載被告外出訪友，途中發
    現機車沒油，適邱國華未帶錢，才由被告付錢，當時邱國華
    並不知被告係以刷卡方式付款等節，亦經證人邱國華於警詢
    及偵查中證陳在卷。從而，被告行竊當時戊○○皮夾內既同
    時有上開金融卡及信用卡二張，則被告行竊當時如真有盜刷
    信用卡消費之意，豈有僅竊取該張「金融卡」，而未竊取另
    二張信用卡之理？又豈有行竊該張金融卡得手十餘日後，方
    因邱國華所騎機車沒油且邱國華當時未帶錢之際，方行使該
    張金融卡之理？被告事後方辯稱係基於盜刷之目的才竊取該
    張金融卡云云，及於本案審理中始辯稱：伊是要等工作結束
    時才盜刷云云，顯與常情事理不符，要係臨訟避重就輕之詞
    ，無足採信，被告當係行竊之後方另行起意盜刷該張金融卡
    消費，其竊取戊○○金融卡之竊盜犯行，與事後持戊○○金
    融卡盜刷消費之行使偽造私文書及詐欺取財犯行間，並無牽
    連犯之裁判上一罪關係，應可認定。
(三)被告於上開犯行之後，復於九十三年九月十六日及同年月十
    九日復竊得丙○○及甲○○之信用卡各一張，並於行竊得手
    當日即持各該竊得之信用卡連續盜刷消費一節，業據被告於
    警詢及偵審中直承屬實，核與證人即被害人丙○○及甲○○
    證述；證人章慈玲、戴雅惠、鄧佩霞證述情節相符，並有簽
    帳單、復華銀行損失明細及監視器翻拍照片等件在卷可稽，
    固足認定。惟丙○○及甲○○之信用卡，均係放在車內遭竊
    ，遭竊當時車內僅有該失竊之信用卡具有財產價值，且因甲○○之信用卡係與其他文件一起放在車內不透明紙袋內，丙○○之信用卡則放在車內置物箱內，故行竊者從車外並無法
    看到、得知車內放有信用卡等節，業據證人甲○○及丙○○
    於本案審理中結證在卷。是被告為此二次竊盜行為時，顯係
    進入車內物色行竊客體時，突然發現車內有信用卡才基於盜
    刷消費之目的，竊取該二張信用卡至明。準此，被告既係於
    九十三年六月二十日最後一次盜刷戊○○金融卡之後，隔約
    二個月又二十餘日，方於行竊丙○○車內財物之際，突然發
    現車內有信用卡而再度起意行竊盜刷，即難認被告盜刷戊○○金融卡消費之犯行，與盜刷丙○○及甲○○信用卡消費之
    犯行間，有何連續犯之裁判上一罪關係。檢察官誤認被告此
    部分行為，與上開盜刷戊○○金融卡消費犯行間，具有連續
    犯關係，亦有未合。
(四)綜上所述，被告所辯顯係事後避重就輕之詞，尚難採信。本
    案事證明確，被告犯行堪以認定。
二、被告乙○○連續偽造「戊○○」之署名於如附表編號一至四
    及六至十八號所示商店之金融卡簽帳單上，偽造各該金融卡
    簽帳單之私文書，繼之將簽帳單各聯均交予如附表一至四號
    及六至十八號所示之商店人員收執以為行使，自足以生損害
    於戊○○、如附表編號一至四號及六至十八號所示商店及中
    國信託商業銀行股份有限公司。是核被告如附表編號一至四
    及六至十八號部分所為，係犯刑法第二百十六條、第二百十
    條之行使偽造私文書罪及刑法第三百三十九條第一項之詐欺
    取財罪；如附表編號五及十九號部分所為，係犯刑法第三百
    三十九條第三項、第一項之詐欺取財未遂罪。被告如附表編
    號五及十九號部分所為，均已著手於詐欺取財犯罪行為之實
    行而不遂，均為未遂犯。又被告先後十七次在信用卡消費簽
    帳單之顧客簽名欄上，偽造「戊○○」署名之行為，各為其
    十七次偽造私文書罪之部分行為；其先後十七次偽造私文書
    之低度行為，應各為其十七次行使偽造私文書之高度行為所
    吸收，均不另論罪。再被告先後十七次行使偽造私文書犯行
    ，時間緊接，觸犯構成要件相同之罪名，顯係基於概括之犯
    意反覆為之，為連續犯，應依刑法第五十六條規定，論以一
    罪，並加重其刑。又被告先後詐欺取財既遂、未遂計十九次
    之行為，時間緊接，觸犯構成要件相同之罪名，顯係基於概
    括犯意反覆為之，為連續犯，應依刑法第五十六條規定，論
    以刑法第三百三十九條第一項之詐欺取財既遂罪之一罪，並
    加重其刑。被告所犯上開連續行使偽造私文書罪及連續詐欺
    取財既遂罪二罪間，具有方法、結果之牽連關係，為牽連犯
    ，應依刑法第五十五條規定，從一重之連續行使偽造私文書
    罪處斷。查，被告曾於九十年間因犯竊盜罪，經臺灣高等法
    院臺中分院判處有期徒刑一年二月確定，復因犯贓物罪經法
    院於九十年九月判處有期徒刑四月確定，嗣經臺灣高等法院
    臺中分院以九十一年度聲字第九八四號裁定其應執行為有期
    徒刑一年四月確定，於九十三年一月四日縮刑期滿執行完畢
    ，有臺灣高等法院被告全國前案紀錄表一份在卷可按，其於
    有期徒刑執行完畢後五年內再犯本件有期徒刑以上之罪，為
    累犯，應依刑法第四十七條規定加重其刑，並依法遞加重之
    。爰審酌被告行為時係年滿三十八歲智識成熟之人，不思以
    正當方法賺取金錢，竟意圖不勞而獲，連續以詐騙及行使偽
    造私文書之手段，獲取他人財物，但其犯罪手段尚屬平和，
    共計詐得價值四萬零一百八十三元之財物，所生實際危害尚
    非甚鉅，實際犯罪所得亦非屬豐厚，被害人戊○○於本案審
    理中表明不願追究，及被告犯罪後迄未賠償中國信託商業銀
    行股份有限公司所受之損害，暨其犯罪後雖坦承有為上開犯
    行，惟仍避重就輕辯稱為前案既判力所及云云之態度等一切
    情狀，量處如主文所示之刑，並諭知易科罰金之折算標準。
    又如附表編號一至四號及六至十八號所示之簽帳單，應屬複
    寫形式，且為一式二聯或三聯，有上開簽帳單影本十六張在
    卷可稽，是如附表編號一至四號及六至十八號所示簽帳單各
    聯，雖均未扣案，惟既查無積極證據足認該等簽帳單各聯均
    確已滅失，則該等簽帳單各聯上偽造之「戊○○」署名，仍
　  均應依刑法第二百十九條之規定宣告沒收。
三、
(一)公訴意旨另略以：被告乙○○復意圖為自己不法之所有，並
    基於詐欺取財及行使偽造私文書之概括犯意，連續為後述行
    為：(１)持用其於九十三年九月十六日六時許，在臺中市○○路○段與大墩七街口，所竊得之丙○○所有之富邦商業銀
    行股份有限公司（下稱富邦商銀）信用卡一張（持卡人：丙○○，卡號：0000000000000000號），先
    後於九十三年九月十六日十四時七分許，前往臺中市○○○路○段六二號自助股份有限公司東興店，施用詐術向店員
    章慈玲表示其為丙○○本人欲以信用卡簽帳消費，使章慈玲
    陷於錯誤而交付價值四千八百元之割草機一部，乙○○並於
    刷卡簽帳單簽名欄上偽造「丙○○」之署押後，持之交付章
    慈玲用以表示係丙○○本人簽帳消費，足以生損害於丙○○
    及富邦商銀。同日十四時四十六分許，前往神腦國際黎明
    店-百齡鳥通訊公司，施用詐術向店員表示其為丙○○本人
    欲以信用卡簽帳消費，因刷卡數據機未取得相關授權碼而不
    遂。（上開竊盜部分另為不起訴處分）(２)持用其於九十三
    年九月十九日八時許，在臺中市○○○路與黎明路口，所竊
    得甲○○所有之復華商業銀行股份有限公司（下稱復華商銀
    ）信用卡一張（持卡人：甲○○、卡號：00000000
    0000000號）後，先後於九十三年九月十九日五時
    四十四分許，前往臺中市○○路一八五號國泰世華銀行，將
    上開信用卡插入提款機欲預借現金，因不知預借現金之授權
    密碼而不遂。九十三年九月十九日七時二十分許，前往臺
    中市○○路三五七號冠帝生活館施用詐術向店員表示其為甲○○本人欲以信用卡簽帳消費，因刷卡數據機未取得相關認
    證授權碼而未遂。九十三年九月十九日八時十六分許，前
    往臺中市○○路○段九六三號興農超市南屯店施用詐術向店
    員戴雅惠表示其為甲○○本人欲以信用卡簽帳消費，使戴雅
    惠陷於錯誤而交付大衛杜夫、七星牌香菸計五、六條（價值
    約五千二百六十元），乙○○並於刷卡簽帳單簽名欄上偽造
    「甲○○」之署押後，持之交付戴雅惠用以表示係甲○○本
    人簽帳消費；九十三年九月十九日八時二十四分許，前往
    臺中市○○路○段一○四○號一樓頂好超市黎明店，向店員
    施用詐術表示其為甲○○本人欲以信用卡簽帳消費，因刷卡
    數據機未取得相關認證授權碼而未遂。同日八時三十八分
    許，前往臺中市○○路○段六八號松青超市黎明店內，施用
    詐術向店員鄧佩霞表示其為甲○○本人欲以信用卡簽帳消費
    ，使鄧佩霞陷於錯誤而交付峰、七星牌香菸五、六條（價值
    約五千餘元），乙○○並於刷卡簽帳單簽名欄上偽造「甲○○」之署押後，持之交付鄧佩霞用以表示係甲○○本人簽帳
    消費，均足以生損害於甲○○及復華商銀。（上開竊盜部分
    業經臺灣高等法院臺中分院於九十三年十一月二十三日，以
    九十三年度上易字第一二一九號判決確定。）。因認被告乙○○此部分所為亦涉犯刑法第二百十六條、第二百十條之行
    使偽造私文書罪嫌及同法第三百三十九條第一項詐欺取財罪
    嫌等語。
（二）按案件曾經判決確定者，應諭知免訴之判決，刑事訴訟法
      第三百零二條第二款定有明文。此係因同一案件，既經法
      院為實體上之確定判決，該被告應否受刑事制裁，即因前
      次判決而確定，不能更為其他有罪或無罪之實體上裁判。
      此項原則，關於實質上一罪或裁判上一罪（如刑法第五十
      五條及第五十六條之犯罪），其一部事實已經判決確定者
      ，對於構成一罪之其他部分，亦均應適用，此種情形，係
      因審判不可分之關係，在審理事實之法院，對於全部犯罪
      事實，按照刑事訴訟法第二百六十七條規定本應予以審判
      ，故其確定判決之既判力，亦自應及於全部之犯罪事實。
　    牽連犯係裁判上一罪，如其方法或結果之犯罪行為，業經
      判決確定，其效力當然及於全部，倘檢察官復就牽連犯中
      之方法或結果行為，重行起訴，即應諭知免訴之判決，不
      得再予論科（最高法院六十年臺非字第七七號判例參照）
      。經查，被告於九十三年九月十六日及同年月十九日竊取
      丙○○及甲○○車內財物時，顯係進入車內物色行竊客體
      時，車內僅有信用卡較具財產價值，業如前述。參之，信
      用卡之價值確在其具有刷卡消費功能，被告均於竊得該二
      張信用卡當日即開始為盜刷消費行為，及被害人丙○○雖
      為女性，而被告則為男性，惟特約商店人員疏乎未善盡辨
      視實際刷卡消費之人之性別與所簽之姓名較屬男性或女性
      之情形，確屬存在，被告基於僥倖心理嘗試盜刷，尚在常
      情之內等情，則被告辯稱伊竊取丙○○及吳瑞診信用卡當
      時，即係基於盜刷消費之目的為之等語，應可信採。是被
      告此部分二次連續竊取信用卡各一張，主觀上均有以竊取
      信用卡為手段，以達盜刷而行使偽造私文書、詐欺取財之
      目的，客觀上其竊盜之方法行為與其盜刷而行使偽造私文
      書、詐欺取財之目的行為，具有不可分離之直接密切關係
      ，應有牽連關係，而為牽連犯之裁判上一罪，應可認定。
      茲被告竊盜甲○○信用卡部分既經臺灣高等法院臺中分院
      於九十三年十一月二十三日以九十三年度上易字第一二一
      九號判處罪刑並告確定在案，且被告竊取丙○○信用卡部
      分，亦為該確定判決既判力所及，則被告被訴持所竊得之
      甲○○及丙○○信用卡持往各特約商店盜刷，涉犯刑法第
      二百十六條、第二百十條之行使偽造私文書犯行、同法第
      三百三十九條第一項詐欺取財犯行部分，因與上開竊盜部
      分具有牽連犯之裁判上一罪關係，即應為上開確定判決之
      既判力所及，且因檢察官認被告此部分犯行，與上開經本
      院判決有罪部分，具有連續犯之裁判上一罪關係，爰不就
      此部分另諭知免訴，附此指明。
據上論斷，應依刑事訴訟法第二百九十九條第一項前段，刑法第
五十六條、第二百十六條、第二百十條、第三百三十九條第一項
、第五十五條、第四十七條、第四十一條第一項前段、第二百十
九條，罰金罰鍰提高標準條例第一條前段、第二條，判決如主文
。
中　　華　　民　　國　　94　　年　　12　　月　　14　　日
                    臺灣臺中地方法院刑事第十庭
                        審判長法　官  郭瑞祥
                              法　官  黃炫中
                              法　官  江奇峰
上正本證明與原本無異。
如不服本判決，應於送達後十日內向本院提出上訴狀（須附繕本
），上訴於臺灣高等法院臺中分院。
                              書記官  陳美年
中　　華　　民　　國　　94　　年　　12　　月　　14　　日
附錄論罪科刑法條：
刑法第二百十條：
偽造、變造私文書，足以生損害於公眾或他人者，處五年以下有
期徒刑。
刑法第二百十六條：
行使第二百十條至第二百十五條之文書者，依偽造、變造文書或
登載不實事項或使登載不實事項之規定處斷。
中華民國刑法第三百三十九條：
意圖為自己或第三人不法之所有，以詐術使人將本人或第三人之
物交付者，處五年以下有期徒刑、拘役或科或併科一千元以下罰
金。
以前項方法得財產上不法之利益或使第三人得之者，亦同。
前二項之未遂犯罰之。
